【裁判字號】    95,交聲,665
【裁判日期】    951229
【裁判案由】    違反道路交通管理處罰條例聲明異議
【裁判全文】
臺灣桃園地方法院交通事件裁定     95年度交聲字第665號
異  議  人
即受處分人  甲○○
原處分機關  臺北市交通裁決所
上列受處分人因違反道路交通管理處罰條例案件，不服臺北市交
通事件裁決所95年12月19日北市裁二字第22-AEU434587號裁決書
所為之處分，聲明異議，本院裁定如下：
    主  文
原處分關於裁處吳家訓罰鍰新臺幣肆萬玖仟伍佰元部分撤銷。
其餘異議駁回。
    理  由
一、原處分意旨略以：異議人即受處分人甲○○於民國九十五年
    五月二十六日凌晨四時三十三分許，駕駛車號CN-5733 號自
    用小客車，行經臺北市○○○路○ 段時，經警員攔查，測試
    其呼氣中所含酒精濃度結果，達每公升零點六毫克，已超過
    規定標準即每公升零點二五毫克。因依道路交通管理處罰條
    例第三十五條第一項第一款規定，裁處異議人罰鍰新臺幣（
    下同）四萬九千五百元，並吊扣駕駛執照十二個月。
二、異議意旨略以：異議人因同一酒後駕車行為，另涉犯公共危
    險罪，而經臺灣臺北地方法院檢察署檢察官傳喚到案，嗣經
    檢察官同意，由異議人繳納二萬元緩起訴處分金後，准予緩
    起訴，並已由該署檢察官於九十五年七月七日以九十五年度
    偵字第一三三三六號為緩起訴處分，並於同年月二十日確定
    在案，應有一事不二罰之情事，為此聲明異議等語。
三、按行政罰法業經立法院立法通過，並於九十四年二月五日由
    總統公布，於公布後一年即九十五年二月五日施行，該法第
    二十六條第一項規定：「一行為同時觸犯刑事法律及違反行
    政法上義務規定者，依刑事法律處罰之。但其行為應處以其
    他種類行政罰或得沒入之物而未經法院宣告沒收者，亦得裁
    處之。前項行為如經不起訴處分或為無罪、免訴、不受理、
    不付審理之裁判確定者，得依違反行政法上義務規定裁處之
    。」。又汽車駕駛人，駕駛汽車經測試檢定有酒精濃度超過
    規定標準者，處新臺幣（下同）一萬五千元以上六萬元以下
    罰鍰，並當場移置保管該汽車及吊扣其駕駛執照一年，道路
    交通管理處罰條例第三十五條第一項第一款亦定有明文。
四、本院經查：
  (一)異議人於前揭時、地駕駛汽車因經測試檢定有酒精濃度超過
    規定標準之情形乙節，為異議人所不爭執，且有酒精濃度測
    試單影本一紙在卷可考，堪認異議人確有酒精濃度超過規定
    標準而駕車之違規無訛。而異議人本件違規事實，除經原處
    分機關依道路交通管理處罰條例裁處罰鍰外，另經警方移送
    臺灣臺北地方法院檢察署檢察官偵查結果，認異議人所為係
    犯刑法第一百八十五條之三之公共危險罪，自屬一行為同時
    觸犯刑事法律及違反行政法上義務規定之情形。檢察官經參
    酌刑法第五十七條所列各款事項及公共利益之維護，認異議
    人所犯刑事案件以緩起訴為適當，而命異議人向中央銀行國
    庫局支付二萬元之緩起訴處分金，並於九十五年七月七日以
    九十五年度偵字第一三三三六號為緩起訴處分，並於同年月
    二十日確定，其期間為一年，有臺灣臺北地方法院檢察署檢
    察官緩起訴處分書及臺灣高等法院被告前案紀錄表各一份附
    卷可考。
  (二)另按行政罰法第一條規定「違反行政法上義務而受罰鍰、沒
    入或其他種類行政罰之處罰時，適用本法。但其他法律有特
    別規定者，從其規定」，足認行政罰法係屬行政罰之基本法
    ，而道路交通管理處罰條例本質上係屬行政罰，此觀該條例
    第一條、第二條將交通違規行為所定之法律效果包括罰鍰、
    吊扣證照等均名列為行政罰甚明，是違反道路交通管理處罰
    條例之裁罰事件，自有行政罰法之適用，合先敘明。再揆諸
    行政罰法第二十六條規定所謂一事不二罰之原則，究其立法
    目的，係因一行為同時觸犯刑事法律及違反行政法上義務規
    定時，由於刑罰與行政罰同屬對不法行為之制裁，而刑罰之
    懲罰作用較強，故依刑事法律處罰，即足資警惕時，實無一
    事二罰再處行政罰之必要。是因同時觸犯刑事法律及違反行
    政法上義務規定之行為，行政機關得否科以與刑罰相類之行
    政罰處罰，端視該行為之刑事訴追或審判程序終局結果而定
    ，在刑事訴追、審判程序尚未終局確定前，行政機關自不得
    逕予裁罰，至於沒入或其他種類行政罰，因兼具維護公共秩
    序之作用，其內容具有特殊性，與行政目的之達成密切攸關
    ，行政機關自仍得併予裁處，又此所稱「其他種類行政罰」
    ，係指違反行政法上之義務應受「裁罰性」之「不利處分」
    而言，依行政罰法第二條規定，應包括限制或禁止行為之吊
    扣證照處分在內。準此，原處分裁處吊扣駕駛執照十二個月
    之部分，既屬達成遏止酒後駕車之不法行為，維護道路交通
    用路權人之生命、身體之安全法益等特殊行政目的所必要之
    不利處分，縱異議人因同一酒後駕車行為涉犯公共危險罪嫌
    而另受檢察官發動刑事訴追，依行政罰法第二十六條第一項
    但書之規定，仍得裁處之，而不受同條第一項前段「一事不
    二罰」原則之拘束甚明。從而，原處分機關就裁處異議人吊
    扣駕駛執照十二個月之部分，並無違誤。
  (三)再按觸犯刑事法律之犯罪行為，除得經檢察官之起訴，並由
    法院審理後，為有罪科刑、無罪、免訴、不受理、不付審理
    之裁判外，如檢察官認該行為所涉為死刑、無期徒刑或最輕
    本刑三年以上有期徒刑以外之罪，於參酌刑法第五十七條所
    列事項及公共利益之維護，認以緩起訴為適當者，得定一年
    以上三年以下之緩起訴期間為緩起訴處分，並同時命被告為
    一定之金錢給付，刑事訴訟法第二百五十三條之一、之二分
    別定有明文可參。是檢察官緩起訴處分所命金錢之給付，係
    附隨於緩起訴處分之負擔，性質上並非刑罰，核與前開行政
    罰法第二十六條第一項前段所指「刑事處罰」之要件不合。
    因此，本件異議人自不得徒以其已履行該緩起訴處分所命之
    金錢給付新臺幣二萬元為由，主張就同一行為免受行政罰。
    再者，行政罰法第二十六條第二項所指「不起訴處分確定」
    者，於緩起訴處分之情況而言，縱緩起訴處分已經臺灣高等
    法院檢察署處分駁回再議確定在案，然而，檢察官為緩起訴
    處分者，於緩起訴處分所定之猶豫期間內，檢察官仍可對被
    告持續觀察，若被告於期間內故意更犯有期徒刑以上之罪經
    檢察官提起公訴、或於緩起訴前因故意犯他罪而於緩起訴期
    間內受有期徒刑以上之刑之宣告、或違背刑事訴訟法第二百
    五十三之二第一項各款之應遵守或履行事項之情形時，得依
    職權或依告訴人之聲請，將緩起訴處分撤銷，並依法再行追
    訴處分，法院亦得依審理結果，為有罪科刑之裁判，此觀諸
    刑事訴訟法第二百五十三條之三規定甚明。亦即，於緩起訴
    處分之猶豫期間內，刑事訴追程序尚未終局確定，此與不起
    訴處分確定後，刑事訴追程序即告終結，檢察官原則上不得
    就同一行為再行起訴之法律效果迥異。是以，緩起訴處分縱
    因再議駁回確定，但緩起訴處分期間尚未屆滿之前，自不得
    認為已有不起訴處分之法律效果。本件異議人所受緩起訴處
    分期間尚未屆滿乙情，有如前述，是異議人仍有因刑事訴訟
    法第二百五十三條之三第一項各款規定，經檢察官撤銷緩起
    訴處分繼續偵查或起訴，而受刑事處罰之可能，此時行政機
    關若逕行依法行政裁罰，毋寧將使受處分人有同時遭受行政
    處罰及刑事處罰之危險。基此，本院認為，由行政罰法第二
    十六條第二項規定之立法意旨觀察，在一行為同時觸犯刑事
    法律及違反行政法上義務規定，而行為人已據檢察官為緩起
    訴處分之情形，應認須待緩起訴處分期間屆滿且未經撤銷，
    始生該法條所指「不起訴處分確定」之法律效果，此時行政
    機關始得另依違反行政法上義務規定為行政裁罰。從而本案
    異議人之緩起訴處分期間迄今既尚未屆滿，其刑事追訴程序
    並未終局確定，則原處分機關於九十五年十二月十九日裁處
    受處分人罰鍰新臺幣四萬九千五百元，即與行政罰法第二十
    六條第一項前段、第二項之規定有違，於法不合。
五、綜上所述，原處分機關裁處吊扣異議人駕駛執照部分，核與
    行政罰法第二十六條第一項但書規定相符，並無違誤，異議
    人聲明異議為無理由，應予駁回；至原處分機關裁處異議人
    罰鍰新臺幣四萬九千五百元部分，則與行政罰法第二十六條
    第一項前段、第二項規定不符，因有可議，應予撤銷，俟上
    開緩起訴處分期間屆滿而終局確定後，再由行政機關另為適
    法之處分，本院不自為裁定。爰裁定如主文所示。
六、據上論斷，應依道路交通案件處理辦法第十九條、第二十條
    前段
中    華    民    國    95    年    12    月    29    日
                    交通法庭  法  官  魏于傑
                   以上正本證明與原本無異。
如不服本裁定，應於裁定送達後5 日內向本院提出抗告狀。
                              書記官  林怡君
中    華    民    國    96    年    1     月    4     日


司法院資訊處製作；財團法人民間司法改革基金會備份。
